【裁判字號】    98,訴,255
【裁判日期】    980508
【裁判案由】    違反臺灣地區與大陸地區人民關係條例等
【裁判全文】
臺灣高雄地方法院刑事判決               98年度訴字第255號
公  訴  人  臺灣高雄地方法院檢察署檢察官
被      告  丙○○原名黃正祥.
            甲○○
                    現於臺灣屏東監獄
            丁○○
共      同
指定辯護人  本院公設辯護人   乙○○
上列被告因違反臺灣地區與大陸地區人民關係條例等案件，經檢
察官提起公訴（97年度偵字第9049號），本院判決如下：
    主  文
丙○○、甲○○、丁○○共同犯臺灣地區與大陸地區人民關係條
例第七十九條第一項之使大陸地區人民非法進入臺灣地區罪，各
處有期徒刑拾月，均減為有期徒刑伍月，如易科罰金，均以銀元
佰元即新臺幣玖佰元折算壹日。均緩刑年，緩刑期間並應各
自向國庫支付新臺幣伍萬元（依臺灣高雄地方法院檢察署通知期
間完成支付）。
    事  實
一、丙○○（原名黃正祥）、甲○○及丁○○均明知其等與大陸
    地區女子方玉琴、張小花及張曉英（方玉琴、張小花及張曉
    英均另經檢察官依職權為不起訴處分）彼此並無結婚之真意
    ，竟分別與真實姓名年籍不詳、綽號「阿明」之成年男子，
    共同基於使大陸地區人民非法進入臺灣地區之犯意聯絡，丙○○與方玉琴、甲○○與張小花、丁○○與張曉英，分別與
    「阿明」共同基於行使及使公務員登載不實文書之概括犯意
    聯絡，丙○○、甲○○、丁○○每人每月可得新臺幣（下同
    ）3 萬元之代價，同意作為人頭配偶身分假結婚，分別使方
    玉琴、張小花及張曉英來臺，由「阿明」支付丙○○、甲○○及丁○○赴大陸地區假結婚之往返機票與食宿費用，丙○○、甲○○及丁○○於民國89年2 月20日一同搭乘飛機自高
    雄小港機場至大陸廈門地區，分別為下列行為：
  (一)丙○○與方玉琴通謀虛偽於89年2 月25日在大陸地區福建省
    三明市公證處辦理結婚手續，待領得該公證處發給之結婚公
    證書後，丙○○於同年月26日獨自先行返臺，並於89年5 月
    8 日持前開結婚公證書至財團法人海峽交流基金會（下稱海
    基會）向承辦人員申請認證，取得該會之認證書後，旋於89
    年5 月9 日持上開業經海基會認證之大陸地區福建省三明市
    結婚公證書，前往屏東縣屏東市戶政事務所辦理結婚登記，
    使不知情之該戶政事務所承辦人員將丙○○與方玉琴結婚之
    不實事項登載於職務上所掌之戶籍登記簿及戶籍謄本上，足
    生損害於戶政機關戶籍管理之正確性；復基於共同行使使公
    務員登載不實文書之概括犯意聯絡，由丙○○於89年5 月29
    日持前揭不實之結婚相關證明文件與戶籍謄本等資料，向屏
    東縣警察局屏東分局民和派出所不知情之承辦警員行使之，
    以辦理大陸地區人民進入臺灣地區對保手續；又於89年6 月
    1 日承前開共同行使使公務員登載不實事項之公文書之概括
    犯意聯絡，檢具大陸地區人民進入臺灣地區旅行證申請書、
    前開結婚公證書、海基會認證書、戶籍謄本及大陸地區人民
    進入臺灣地區保證書，向內政部警政署入出境管理局（現改
    制為內政部入出國及移民署，下稱境管局）行使，使方玉琴
    得於89年7 月25日以探親名義非法進入臺灣地區。
  (二)甲○○與張小花雙方通謀虛偽於89年3 月2 日在大陸地區福
    建省南平市第二公證處辦理結婚手續，俟領得該公證處發給
    之結婚公證書後，甲○○於89年3 月4 日先行返台，並於同
    年5 月8 日持前開結婚公證書至海基會向承辦人員申請認證
    ，取得該會之認證書後，於89年9 月7 日持上開業經海基會
    認證之大陸地區福建省南平市結婚公證書，前往高雄縣岡山
    鎮戶政事務所辦理結婚登記，使不知情之該戶政事務所承辦
    人員將甲○○與張小花結婚之不實事項登載於職務上所掌之
    戶籍登記簿及戶籍謄本上，足生損害於戶政機關戶籍管理之
    正確性；另於89年9 月10日，復共同基於行使前揭使公務員
    登載不實文書之概括犯意聯絡，委由不知情之林言睿（原名
    林祥泰，另為不起訴處分）持前開不實之結婚相關證明文件
    與戶籍謄本等資料，並填具「大陸地區人民進入臺灣地區保
    證書」，持向高雄縣政府警察局岡山分局壽天派出所辦理對
    保手續；嗣於89年9 月18日再承前揭共同行使使公務員登載
    不實之概括犯意聯絡，由甲○○委託不知情之韋瑤華，檢具
    上述結婚公證書、保證書、海基會證明及大陸地區人民進入
    臺灣地區旅行證申請書等文件向境管局行使，使張小花得於
    90 年10 月31日以探親名義非法進入臺灣地區。
  (三)丁○○與張曉英2 人通謀虛偽於89年3 月2 日在大陸地區福
    建省三明市公證處辦理結婚手續，迨領得該公證處所發給之
    結婚公證書後，丁○○於89年3 月4 日先行返台，並於89年
    5 月15日持前開結婚公證書至海基會向承辦人員辦理認證手
    續，取得該會之認證書後，旋於同日持上開業經海基會認證
    之大陸地區福建省三明市結婚公證書，前往臺南市東區戶政
    事務所辦理結婚登記，使不知情之該戶政事務所承辦人員將
    丁○○與張曉英結婚之不實事項登載於職務上所掌之戶籍登
    記簿及戶籍謄本上，足生損害於戶政機關戶籍管理之正確性
    ；復共同基於行使前揭使公務員登載不實文書之概括犯意，
    於同日持前開不實之結婚相關證明文件與戶籍謄本等資料，
    向臺南市警察局第一分局東門派出所不知情之承辦員警行使
    之，以辦理大陸地區人民進入臺灣地區對保手續；同日，丁○○再承前揭行使使公務員登載不實文書之概括犯意，檢具
    大陸地區人民進入臺灣地區旅行證申請書、戶籍謄本、前開
    保證書及結婚認證書等文件，向境管局行使，申請核准張曉
    英入境臺灣地區，使張曉英得於89年7 月25日以探親名義非
    法進入臺灣地區。嗣因警方調查張曉英申請長期居留乙案時
    ，擴大追查，循線查知上情。
二、案經內政部入出及移民署專勤事務第二大隊高雄縣專勤隊報
    告臺灣高雄地方法院檢察署檢察官偵查起訴。
    理  由
甲、證據能力：
    按被告以外之人於審判外之言詞或書面陳述，除法律有規定
    者外，不得作為證據，刑事訴訟法第一百五十九條固定有明
    文。惟被告以外之人於審判外陳述，雖不符刑事訴訟法第一
    百五十九條之一至之四規定，而經當事人同意作為證據，法
    院審酌該言詞陳述或書面陳述作成時情況，認為適當者，亦
    得為證據。又當事人、代理人或辯護人於法院調查證據時，
    知有第一百五十九條第一項不得為證據情形，而未於言詞辯
    論終結前聲明異議者，視為有前項同意，同法第一百五十九
    條之五亦規定甚明。查被告吳○○於原審準備程序時，就檢
    察官提出證人王○○於警偵訊陳述，證明本件犯罪事實證據
    方法，均表示無意見，迄本院上訴審言詞辯論終結前，亦未
    就上開證據證據能力，聲明異議。本院審酌上開證據，於陳
    述作成時情況，經核並無違法取證及證明力明顯過低情事，
    認為作為證據為適當。依上規定，上開審判外言詞陳述，均
    有證據能力，合先說明。
乙、實體部分：
一、上揭以假結婚方式使大陸地區人民來臺等事實，業據被告丙○○、甲○○、丁○○等人於本院審理中均坦承不諱，核與
    證人黃增壽即被告丙○○之父親、證人黃周秀即被告丙○○
    之母親於偵查中之證述、證人張曉英於警詢及偵查中之證述
    相符，並有臺灣高雄地方法院檢察署以法務部入出境資訊連
    結作業系統查詢被告3 人、方玉琴、張曉英之入出境查詢結
    果、丙○○與方玉琴於89年2 月25日在大陸地區福建省三明
    市公證處領得之結婚公證書影本、海基會於89年5 月8 日核
    發之證明書函影本、丙○○為方玉琴填具之大陸地區人民進
    入臺灣地區保證書影本、方玉琴之大陸地區人民進入臺灣地
    區旅行證申請書影本、黃正祥戶籍謄本影本等各1 份；甲○○與張小花於89年3 月2 日在福建省南平市第二公證處領得
    之結婚公證書影本、海基會於89年5 月8 日核發之證明書函
    影本、林言睿（原名林祥泰）為張小花填具之大陸地區人民
    進入臺灣地區保證書影本、張小花之大陸地區人民進入臺灣
    地區旅行證申請書影本、甲○○戶籍謄本影本等各1 份；丁○○與張曉英於89年3 月2 日在福建省三明市公證處領得之
    結婚公證書影本、海基會於89年5 月15日核發之證明書函影
    本、丁○○為張曉英填具之大陸地區人民進入臺灣地區保證
    書影本、張曉英之大陸地區人民進入臺灣地區旅行證申請書
    影本、丁○○之戶籍謄本影本等各1 份等在卷足憑，足認被
    告之自白均核與事實相符，堪信其屬真實。
二、被告3 人行為後，臺灣地區與大陸地區人民關係條例第79條
    已於92年12月31日修正施行，該條例修正後第79條第1 項之
    法定刑係由「5 年以下有期徒刑、拘役或科或併科新臺幣50
    萬元以下罰金」修正為「1 年以上7 年以下有期徒刑，得併
    科新臺幣100 萬元以下罰金」，則修正後之法定本刑重於修
    正前同條項之法定本刑，比較新舊法結果，自以行為時之法
    律對被告較為有利，應依刑法第2 條第1 項前段適用修正前
    臺灣地區與大陸地區人民關係條例第79條第1 項之規定。
三、再被告3 人行為後，刑法及刑法施行法業於95年7 月1 日修
    正施行，參酌最高法院95年5 月23日刑事庭第8 次會議決議
    、95年11月7 日95年度第21次刑事庭會議決議意旨，應適用
    新刑法第2 條第1 項之規定，為「從舊從輕」之比較。另於
    比較時應就罪刑有關之共犯、未遂犯、想像競合犯、牽連犯
    、連續犯、結合犯，以及累犯加重、自首減輕暨其他法定加
    減原因（如身分加減）與加減比例等一切情形，本於統一性
    及整體性原則，綜其全部罪刑之結果而為比較；又如新舊法
    處罰之輕重相同、法理或審酌標準見解之明文化、純文字之
    修正等，即無比較適用之問題，非此條所指之法律有變更，
    即無本條之適用，應依一般法律適用原則，適用裁判時法；
    又如逕行適用行為時法，因結果並無不同，對判決不生影響
    ，上訴審毋庸撤銷改判。是本院審酌：
  (一)法定貨幣單位部分：被告行為後，刑法施行法增訂第1 條之
    1 ，其立法目的，在於考量新修正之刑法施行後，不再適用
    「現行法規所定貨幣單位折算新臺幣條例」，為使罰金數額
    趨於一致，避免衍生新舊法比較適用問題，以緩和實務適用
    法律之衝擊，於不變動罰金數額之前提下，所為之規定。是
    以上開規定具有準據法之性質，不論行為人之行為係在刑法
    修正施行前或施行後，關於罰金之貨幣單位，一律為新臺幣
    。
  (二)罰金刑部分：被告行為後，刑法第33條第5 款業已修正施行
    ；修正後刑法第33條第5 款規定「罰金：新臺幣1,000 元以
    上，以百元計算之。」，與修正前刑法第33條第5 款規定「
    罰金：1 元以上。」不同。比較新舊法結果，以舊法較有利
    於行為人。
  (三)易科罰金部分：被告行為後，罰金罰鍰提高標準條例第2 條
    業已刪除，而刑法第41條第1 項前段關於易科罰金之折算標
    準已由舊法之銀元100 元、200 元、300 元修正為新臺幣
    1,000 元、2,000 元、3,000 元，因屬科刑規範事項之變更
    ，其折算標準為裁判時所應諭知，自有就新舊法規定比較之
    必要，經比較新舊法結果，以被告行為時之舊法較為有利於
    被告。
  (四)共同正犯部分：刑法第28條將「實施」修正為「實行」，新
    舊法之共同正犯範圍因此而有變動，自屬犯罪後法律有變更
    （最高法院96年度臺上字第934 號判決參照），惟參照修正
    理由之說明，本案被告等之犯罪行為，依新舊法，均成立共
    同正犯，適用新法並無較有利於被告。
  (五)牽連犯部分：修正後刑法第55條後段業已刪除牽連犯之規定
    。本件被告所犯上開各罪具有牽連犯之關係，依修正前即行
    為時之規定，應從一重罪處斷；依修正後之刑法，則所犯上
    述各罪，應依數罪併罰之規定分論併罰。比較新舊法之規定
    ，修正後之規定並非較有利於行為人。
  (六)連續犯部分：被告行為後，刑法第56條連續犯之規定，業已
    修正公布刪除，此刪除雖非犯罪構成要件之變更，但顯已影
    響行為人刑罰之法律效果，自屬法律有變更，依新法第2 條
    第1 項規定，比較新、舊法結果，以舊法較為有利。
  (七)緩刑部分：被告行為後，刑法第74條業以修正施行；惟犯罪
    在新法施行前，新法施行後，緩刑之宣告，應適用新法第74
    條之規定，有最高法院95年度第8 次刑庭會議決議可資參照
    ，是本件有關緩刑之宣告，自應直接適用修正後之刑法第74
    條之規定。
  (八)綜合上述修正前、後之比較結果，除非屬法律變更而應逕適
    用裁判時法部分外，其餘應適用被告行為時之法律，即修正
    前刑法之相關規定，予以論處。
四、按大陸地區人民非經主管機關許可，不得進入臺灣地區；又
    不得使大陸地區人民非法進入臺灣地區，臺灣地區與大陸地
    區人民關係條例第10條第1 項及第15條第1 項第1 款定有明
    文；而同條例第79條第1 項處罰違反同條例第15條第1 款所
    定使大陸地區人民非法進入臺灣地區罪，凡非經合法手續進
    入者皆包含之，使大陸地區人民以假結婚真入境之脫法方式
    進入臺灣地區，即該當此罪，最高法院著有92年度臺上字第
    40號判決可資參照。次按關於結婚之戶籍登記，戶籍機關當
    僅有形式審查權而無實質審查權，是明知無結婚之實，卻使
    戶政機關之公務員為結婚之登記，自構成刑法第214 條之明
    知不實事項使公務員登載不實罪。
五、故核被告丙○○、甲○○、丁○○3 人藉假結婚之方式，分
    別使大陸地區人民方玉琴、張小花、張曉英等人得以探親名
    義非法進入臺灣地區，均係違反臺灣地區與大陸地區人民關
    係條例第15條第1 款規定，應依修正前同條例第79條第1 項
    處斷；又以不實之結婚證明文件向戶政機關辦理結婚登記，
    使該管戶政機關公務員將此不實之結婚事項登載於其職務上
    所掌管之戶籍登記資料，復持向境管局申辦大陸地區人民來
    臺之許可而為行使，足以生損害於戶政機關及掌理戶政業務
    之正確性，係犯刑法第216 條、第214 條之行使及使公務員
    登載不實事項於公文書罪；至被告3 人持不實證明文件至境
    管局申請方玉琴等人入境後，雖起訴事實載明「足以生損害
    於境管局對於入出境資料管理之正確性」等語，惟起訴書證
    據並所犯法條欄四末段，亦已載明此部分境管局須為實質審
    查，此部分尚無成立刑法第214 條之明知不實事項使公務員
    登載不實罪之餘地等語，該部分事實顯係誤載，併此敘明。
    被告3 人上開使公務員登載不實之低度行為，應為其行使之
    高度行為所吸收，不另論罪。又被告3 人先後多次向警察機
    關及境管局行使上開使公務員登載不實事項之文書犯行，均
    時間緊接，犯罪構成要件相同，顯均係基於概括之犯意反覆
    為之，應依連續犯之規定論以一罪並加重其刑。又被告3 人
    分別與該真實姓名年籍不詳之「阿明」，就違反臺灣地區與
    大陸地區人民關係條例第79條第1 項之罪部分，有犯意聯絡
    及行為之分擔，為共同正犯；被告丙○○與方玉琴、被告甲○○與張小花、被告丁○○與張曉英分別另與「阿明」就刑
    法第216 條、第214 條行使公務員登載不實文書罪部分，有
    犯意聯絡及行為之分擔，為共同正犯。被告甲○○利用不知
    情之林言睿、韋瑤華辦理張小花來台申請手續，為間接正犯
    。再被告3 人假結婚目的，在於使大陸地區人民，非法進入
    臺灣地區，受僱從事未經許可工作賺錢，是渠等所犯使大陸
    地區人民非法進入臺灣地區及行使公務員登載不實文書2罪
    間，有目的、方法之牽連關係，應依修正前刑法第55條規定
    ，從一較重之修正前臺灣地區與大陸地區人民關係條例第79
    條第1 項之罪處斷。爰審酌被告丙○○雖於案發後即93年間
    ，因公共危險罪經檢察官為緩起訴處分；被告甲○○於81年
    間因違反麻醉藥品管理條例、竊盜等案件分別處有期徒刑6
    月、7 月，接續執行後，於82年7 月1 日縮短刑期執行完畢
    ，復於本件案發後犯多起竊盜罪、違反毒品危害防制條例案
    件；被告丁○○於81年、82年間分別因妨害風化案件，各處
    有期徒刑6 月、6 月，83年1 月18日執行完畢，復於88年間
    因竊盜案件判處有期徒刑6 月，緩刑3 年（緩刑期滿未經撤
    銷緩刑）；渠3 人於本案行為前5 年內並無其他刑案執行完
    畢前科紀錄，均不構成累犯，有其等之本院院內索引卡紀錄
    表報表、臺灣高等法院被告前案紀錄表各3 份在卷可按（見
    本院98年度訴字第255 號卷【下稱本院二卷】第7 頁至第22
    頁），復參其等犯罪之動機、目的、手段，使大陸地區人民
    非法進入臺灣地區，足以危害國家安全及社會秩序，犯後及
    時於本院坦承犯行，態度尚可等一切情狀，量處如主文所示
    之刑，以資懲儆。又查被告3 人於行為前5 年內未曾故意犯
    罪受有期徒刑以上刑之宣告，其因一時失慮、經濟所迫，致
    觸犯本案犯行，且犯後坦承罪行，顯有悔意，其經此偵、審
    教訓後，應知所警惕，信無再犯之虞；再刑罰固屬國家對於
    犯罪之人，以剝奪法益之手段，所加之公法之制裁，惟其積
    極目的，則在預防犯人之再犯，故對於惡性未深，天良未泯
    者，若因偶然觸法，即置諸刑獄自非刑罰之目的，是本院斟
    酌再三，認所宣告之刑以暫不執行為適當，併依刑法第74條
    第1 項第1 款、第2 款之規定宣告緩刑3 年，以啟自新。此
    外，辯護人雖以：請考量被告等人之經濟狀況，諭知緩刑時
    以勞動服務代支付款項予國庫等語。惟本院參酌被告3 人因
    前揭所為犯行而受有利益，且為促使被告日後知曉應謹慎行
    事、遵守法紀等觀念，故本院考量上開各項情狀後，認於被
    告緩刑期間課予如主文所示之負擔，乃為適當，爰併予宣告
    之。
六、再按「中華民國96年罪犯減刑條例」業經總統於96年7 月4
    日公布，同年7 月16日施行，本件被告犯罪時間係在96年4
    月24日以前，且其所犯罪名與宣告刑，經核符該條例第2 條
    第3 款規定，並無第3 條所列不予減刑之情形，本件即應依
    同條例第7 條規定，減輕其刑，並於判決主文同時諭知其宣
    告刑及減得之刑，又本件被告所犯係最重本刑5 年以下有期
    徒刑以下之刑之罪，且經減刑後為6 月以下有期徒刑，應依
    同條例第9 條、修正前第41條第1 項前段之規定，併諭知易
    科罰金折算之標準。
七、公訴意旨另以：被告甲○○、丁○○3 人除前揭經本院認定
    有罪之使戶政事務所承辦人員將不實之結婚事項登載於職務
    上所掌之戶籍登記簿犯行外，被告甲○○另於89年9 月10日
    委由不知情之林言睿填具「大陸地區人民進入臺灣地區保證
    書」，持向高雄縣政府警察局岡山分局壽天派出所辦理對保
    手續，使不知情之承辦員警在該保證書之「對保或證明機關
    （構）簽註意見欄」內就林言睿確有擔任保證人之資格等不
    實內容對保核章；丁○○於89年5 月15日持前開不實之結婚
    相關證明文件與戶籍謄本等資料，向臺南市警察局第一分局
    東門派出所不知情之承辦員警行使之，以辦理大陸地區人民
    進入臺灣地區對保手續，使不知情之承辦員警在該保證書之
    「對保或證明機關（構）簽註意見欄」內，就丁○○確有擔
    任保證人之資格等不實內容對保核章，均足以生損害於該警
    局對轄區居民身分對保之正確性等語，因認此部分亦另涉犯
    刑法第216 條、第214 條行使公務員登載不實文書罪嫌等語
    。經查：
  (一)按刑法第214 條所謂使公務員登載不實事項於公文書罪，須
    一經他人之聲明或申報，公務員即有登載之義務，並依其所
    為之聲明或申報予以登載，而屬不實之事項者，始足構成，
    若其所為聲明或申報，公務員尚須為實質之審查，以判斷其
    真實與否，始得為一定之記載者，即非本罪所稱之使公務員
    登載不實，此有最高法院73年臺上字第1710號判例意旨可資
    參照。
  (二)另按大陸地區人民，須經主管機關許可始得進入臺灣地區，
    臺灣地區與大陸地區人民關係條例第10條第1 項定有明文，
    而主管機關內政部亦據此訂定「大陸地區人民進入臺灣地區
    許可辦法」以資規範，復參87年1 月23日廢止之大陸地區人
    民在臺灣地區定居或居留作業規定第25點、88年11月1日 廢
    止之國人入境短期停留長期居留及戶籍登記聯繫要項第7 點
    均規定：「警察機關（構）辦理保證書對保時，應詳加查詢
    保證人與被保證人相互關係，防範人頭保及職業保人，虛偽
    作保。」、93年4 月1 日發布之「大陸地區配偶申請在臺灣
    地區定居送件須知」、93年5 月28日發布之「大陸配偶再次
    申請來臺長期居留送件須知」、「大陸地區人民申請在臺灣
    地區定居送件須知－符合第十六條第二項第三款至第六款及
    第四項（大陸地區或海外地區）」等行政命令，均載明關於
    應備文件為保證書時，「保證人如係一般公民，應親持保證
    書至保證人戶籍地派出（分駐）所辦理對保手續，由對保單
    位簽註意見及負責查證真偽。」（見本院二卷所附各該相關
    規定），雖該等行政命令於本件被告行為當時並非有效存在
    ，惟關於警察機關就人民入境申請許可所提保證書之審核權
    限及處理原則，仍得由此可見一般；且觀之大陸地區人民進
    入臺灣地區保證書下方之「對保或證明機關（構）簽註意見
    欄，警察機關辦理民眾對保手續時，非僅覆核簽章，尚須簽
    註意見（見97年度偵字第26691 號卷第23頁），益證警察機
    關對於人民申請大陸地區人民來臺時，並非形式審查，而須
    確實審查。是大陸地區人民申請進入臺灣地區，其申請入境
    之事由是否屬實，主管機關應為實質審查，以判斷其真實與
    否，並非一經聲明，即有登載之義務。
  (三)綜上，本件被告甲○○、丁○○以上開登載不實之「戶籍謄
    本」、「大陸地區人民進入臺灣地區旅行證申請書」、「大
    陸地區人民進入臺灣地區保證書」等文書，被告甲○○委由
    不知情之林言睿及被告丁○○分別填具「大陸地區人民進入
    臺灣地區保證書」，持向高雄縣政府警察局岡山分局壽天派
    出所、臺南市警察局第一分局東門派出所辦理對保手續，該
    等警政機關應據以審核，並負責查證真偽，如發覺有通謀虛
    偽結婚之情形，自得不予核准大陸人民方玉琴等人進入臺灣
    地區，足認警政機關依臺灣地區與大陸地區人民關係條例第
    10條第3 項及內政部發佈之大陸地區人民進入臺灣地區許可
    辦法第19條規定，對大陸地區人民進入臺灣地區之申請事項
    ，有實質審查之准駁權限，顯非被告一經提出申請，警政機
    關即有登載義務並據以許可。
  (四)從而，本案被告3 人以不實之事由，申請大陸地區人民方玉
    琴、張小花、張曉英等人入境臺灣地區，既須經主管機關為
    實質之審查以為准駁之決定，縱主管機關疏於審查，致使矇
    混通過而准許入境，然揆之前開說明，此部分仍不生所謂使
    公務員登載不實之情形，故被告此部分所為，尚與刑法第21
    4 條使公務員登載不實罪之構成要件有間，惟因此部分事實
    與前開行使公務員登載不實文書罪、使大陸地區人民非法進
    入臺灣地區係裁判上一罪關係，爰不另為無罪之諭知，附此
    敘明。
據上論斷，應依刑事訴訟法第299 條第1 項前段，修正前臺灣地
區與大陸地區人民關係條例第79條第1 項，刑法第11條前段、第
2 條第1 項前段、第216 條、第214 條、第74條第1 項第1 款、
第2 款、第2 項第4 款，修正前刑法第28條、第55條後段、第56
條，刑法施行法第1 條之1， 廢止前罰金罰鍰提高標準條例第2
條，中華民國96年罪犯減刑條例第2 條第1 項第3 款、第7 條、
第9 條，判決如主文。
本案經檢察官程明慧到庭執行職務
中    華    民    國    98    年    5     月    8    日
            刑事第十三庭  審判長法  官  簡志瑩
                                法  官  王參和
                                法  官  呂明燕
以上正本證明與原本無異。
如不服本判決應於收受判決後10日內向本院提出上訴書狀，並應
敘述具體理由。其未敘述上訴理由者，應於上訴期間屆滿後20日
內向本院補提理由書(均須按他造當事人之人數附繕本)「切勿逕
送上級法院」。
中    華    民    國    98    年    5     月    8    日
                                書記官  蔡毓琦
附錄本案論罪科刑法條：
修正前臺灣地區與大陸地區人民關係條例第79條
違反第15條第1款規定者，處5年以下有期徒刑、拘役或科或併科
新台幣五十萬元以下罰金。
以犯前項之罪為常業者，處1年以上7年以下有期徒刑，得併科新
台幣一百萬元以下罰金。
第一項之未遂犯罰之。
中華民國刑法第214條
明知為不實之事項，而使公務員登載於職務上所掌之公文書，足
以生損害於公眾或他人者，處3年以下有期徒刑、拘役或5百元以
下罰金。
中華民國刑法第216條
行使第210條至第215條之文書者，依偽造、變造文書或登載不實
事項或使登載不實事項之規定處斷。


司法院資訊處製作；財團法人民間司法改革基金會備份。
